【裁判字號】    98,交聲,4367
【裁判日期】    990430
【裁判案由】    交管條例聲異
【裁判全文】
臺灣板橋地方法院交通事件裁定        98年度交聲字第4367號
原處分機關  交通部公路總局臺北區監理所
異  議  人  甲○○
即受處分人
上列異議人即受處分人因違反道路交通管理處罰條例案件，對於
交通部公路總局臺北區監理所中華民國98年10月21日所為之處分
（北監自裁字第裁40-C00000000號）聲明異議，本院裁定如下：
    主  文
原處分撤銷。
甲○○不罰。
    理  由
一、原處分機關處分意旨略以：異議人即受處分人甲○○於民國
    98年9 月6 日8 時40分許，駕駛車牌號碼1301－QV號自用小
    客車，行經臺北縣三重市○○路○ 段（原處分漏載「1 段」
    ）與61巷交岔口時，因有「行經有燈光號誌管制之交岔路口
    闖紅燈（紅燈左轉）」之違規行為，經臺北縣政府警察局三
    重分局交通分隊警員於臺北縣三重市○○○○街與五谷王北
    街42巷交岔口攔停稽查，並填製臺北縣政府警察局北縣警交
    大字第CO0000000 號舉發違反道路交通管理事件通知單（下
    稱「舉發通知單」）當場舉發。嗣經原處分機關認定確有上
    開交通違規情事，於98年10月21日，依道路交通管理處罰條
    例第53條第1 項規定，裁處異議人罰鍰新臺幣（下同）2700
    元，並依同條例第63條第1 項第3 款（原處分漏載「第3 款
    」）規定，記違規點數3 點等語。
二、聲明異議意旨略以：異議人於98年9 月6 日8 時40分許，駕
    駛車牌號碼1301－QV號自用小客車在光復路1 段上，於光復
    路1 段綠燈時右轉進入68巷，暫停路邊下車至便利商店購物
    後，駕車在68巷內迴轉，於該路口號誌為綠燈時通過該路口
    進入61巷，並非紅燈左轉。且當時值勤警員警車位置與伊行
    進方向相反，顯非親眼目睹，亦未拍照或攝影。為此聲明異
    議，請求撤銷原處分等語。
三、按汽車駕駛人，行經有燈光號誌管制之交岔路口闖紅燈者，
    處1800元以上5400元以下罰鍰；汽車駕駛人有同條例第53條
    之情形者，記違規點數3 點。道路交通管理處罰條例第53條
    第1 項及第63條第1 項第3 款分別定有明文。且依違反道路
    交通管理事件統一裁罰基準表之記載，駕駛自用小客車違反
    道路交通管理處罰條例第53條第1 項規定，於期限內繳納或
    到案聽候裁決者，應處罰鍰2700元，並記違規點數3 點。復
    按停止線，用以指示行駛車輛停止之界限，車輛停止時，其
    前懸部分不得伸越該線；車輛面對圓形紅燈表示禁止通行，
    不得超越停止線或進入路口。道路交通標誌標線號誌設置規
    則第170 條第1 項前段、第206 條第1 項第5 款第1 目分別
    訂有明文。又車輛面對圓形紅燈時仍逕予穿越路口至銜接路
    段，含左轉、直行、迴轉及右轉（依箭頭綠燈允許行駛者除
    外），即視為闖紅燈之行為；目前交岔路口已繪設網狀黃線
    區者，以該範圍視作路口，亦據交通部82年4 月22日交路字
    第009811號函釋示甚明。
四、經查：證人即本件執行舉發之臺北縣政府警察局三重分局交
    通分隊警員乙○○針對異議人上開違規情事，固於本院98年
    12月17日訊問時結證稱：伊於98年9 月6 日執行7 至9 時之
    巡邏勤務，巡邏途中經過臺北縣三重市○○路○ 段61巷口時
    ，發現異議人車頭偏右疑似要由光復路1 段右轉至68巷，但
    異議人到達路口的時候，又馬上左轉進入61巷，伊經過61巷
    的時候，61巷口的號誌是綠燈，所以光復路1 段的方向不可
    能是綠燈，應該是紅燈等語（見本院卷宗第36頁正、反面）
    。惟證人乙○○亦於本院99年4 月21日訊問時結證稱：伊係
    開巡邏車經過光復路1 段61巷口行人穿越道附近時，才開始
    注意到異議人的車輛，當時異議人正在68巷口便利商店前迴
    轉往61巷直行，至於異議人何時穿越停止線，這伊沒有辦法
    確定，異議人針對上開舉發通知單向監理單位提出申訴後，
    伊有函覆監理單位，在沒有辦法確定異議人何時穿越停止線
    情形之下，依照法令規範應該更改處罰為未依號誌標誌標線
    的指示行駛等語（見本院卷宗第89頁反面、第90頁正、反面
    ）。是以綜觀證人乙○○上開證述內容可知，證人乙○○駕
    駛巡邏車從光復路1 段61巷往68巷行駛時係綠燈，此時光復
    路1 段方向固為紅燈，惟證人乙○○係於異議人開始在光復
    路1 段68巷口迴轉時始加以注意，而無法確認異議人何時穿
    越光復路1 段之停止線，故而證人乙○○之上開證述充其量
    僅能證明異議人在68巷口迴轉之事實，至於異議人是否確有
    於上揭時、地駕駛車輛闖紅燈（紅燈左轉），尚有合理懷疑
    存在。
五、綜上所述，本件舉發並無拍照取證或其他存證方式可為認定
    異議人之違規事實，僅有舉發警員之證述可資為證，此固為
    法之所許，然本件舉發之警員既未親見異議人係於紅燈時跨
    越停止線左轉，僅以光復路1 段路口號誌為紅燈時，異議人
    車輛有在路口迴轉之事實，即遽以推定異議人闖紅燈，其舉
    發確有瑕疵。此外，復查無其他積極證據足認異議人有行經
    有燈光號誌管制之交岔路口闖紅燈（紅燈左轉）之違規事實
    ，自應從有利於異議人之認定。原處分機關逕為裁罰，其處
    分尚有未洽，本件聲明異議為有理由，自應由本院撤銷原處
    分，另諭知異議人不罰，以資審慎。至異議人是否另涉有其
    它交通違規而應舉發之問題，因與異議人是否有本件交通違
    規行為之爭點無涉，自非本院所得審究，附此敘明。
六、據上論斷，應依應依道路交通管理處罰條例第87條第2 項，
    道路交通案件處理辦法第20條前段，裁定如主文。
中    華    民    國    99    年    4     月    30    日
                  交通法庭    法  官    賴彥魁
上列正本證明與原本無異。
如不服本裁定，應於裁定送達後5 日內敘明抗告理由，向本院提
出抗告狀。
                              書記官    楊文祥
中    華    民    國    99    年    4     月    30    日

司法院資訊處製作；財團法人民間司法改革基金會備份。
